臺灣桃園地方法院民事判決
110年度建字第53號
原      告  東霖餐飲國際股份有限公司

法定代理人  黃騰暉  
訴訟代理人  林睿群律師
            郭志偉律師
被      告  張晉嘉  
訴訟代理人  李宗長  
上列當事人間請求損害賠償事件，本院於民國111年3月8日言詞
辯論終結，判決如下：
    主      文
一、被告應給付原告新臺幣16萬062元，及自民國110 年7 月9 
    日起至清償日止，按週年利率百分之5 計算之利息。
二、原告其餘之訴駁回。
三、訴訟費用由被告負100分之3，餘由原告負擔。
四、本判決第一項得假執行。
五、原告其餘假執行之聲請駁回。
    事實及理由
一、原告主張：被告承攬伊多處之室內裝潢工程，雙方約定工程
    款為新臺幣（下同）547萬8,800元，並就其中之544萬8,800
    元工程款約定為含稅，然被告僅就78萬7,500元工程款開立
    發票，尚有466萬1,300元漏未開立發票，至伊受有無法抵扣
    稅額2萬1,967元之損失，經伊告知未付之工程款20萬元應先
    抵扣前開稅額損失，被告竟心生不滿，於民國110年5月27日
    至其為伊施作、位於桃園市○○區○○街00號房屋（下稱系爭房
    屋）內，破壞已於110年5月20日完工之裝潢，致伊需另行僱
    工裝潢而支出12萬5,000元，另伊欲以系爭房屋做餐飲營業
    之用，原訂開幕日為110年6月1日，因而推遲至110年7月28
    日始開幕，造成伊受有555萬6,428元之損失（含水電費13萬
    1,368元、房租18萬7,100元、人事成本44萬5,884元、預期
    營業收入479萬2,076元），爰依民法第227條第1項、第226
    條第1項、第184條第1項前段等法律關係提起本件訴訟，請
    求被告賠償前開損害等語。並聲明：㈠被告應給付原告570萬
    3,395元，及自起訴狀繕本送達翌日起至清償日止，按週年
    利率5％計算之利息。㈡願供擔保請准宣告假執行。
二、被告則以：兩造就工程款並非均約定含稅，且伊係因原告之
    要求而至系爭房屋內修補椅背之瑕疵，除此之外並未破壞其
    他裝潢，且系爭房屋工程如期完工，原告無法如期開業與伊
    無關，況於新冠肺炎疫情期間，原告本不得開幕營業，是其
    請求伊賠償無法營業之損失，於法無據等語，資為抗辯。並
    聲明：原告之訴駁回。
三、得心證之理由：
　㈠關於原告請求抵扣稅額損失部分：
　1.按因可歸責於債務人之事由，致為不完全給付者，債權人得
    依關於給付遲延或給付不能之規定行使其權利。又因可歸責
    於債務人之事由，致給付不能者，債權人得請求賠償損害。
    民法第227條第1項、第226條第1項分別定有明文。 
　2.經查，兩造對於雙方約定含稅工程款共計414萬8,800元、被
    告僅開立工程款發票78萬7,500元等情，並未爭執（見本院
    卷第11-12、15-17、20-21、25、77-80頁），然對於原告所
    提兩筆工程款金額分別為20萬元、110萬元部分是否有約定
    含稅一節，各執一詞，然觀諸原告所提出此部分兩張工程估
    價單所示（下合稱系爭估價單），其上用電腦打字方式載有
    「總價部分不含稅金」之字樣（見本院卷第13、14頁），是
    原告主張此兩筆工程款兩造約定含稅一節，已與前開記載內
    容不符，雖系爭估價單上另有手寫記載「未稅」文字，然觀
    諸原告公司員工連培添證稱：我是本件工程與被告聯絡的窗
    口，這個案子是我幫原告接洽的案子，當時我有跟被告確認
    兩造有爭議的兩筆工程款必須含稅，才在系爭估價單上寫上
    「含稅」二字，原告希望我跟被告談的工程款都是要含稅，
    因為可以用以免除稅金，有時候我跟被告談的工程款價格有
    落差，雙方會各退一步，就用含稅的方式來談最後的工程款
    金額等語（見本院卷第121-122頁），足見系爭估價單上「
    含稅」之文字，並非被告手寫，實不得以此等文字作為拘束
    被告之依據；再者，原告自承兩造間工程當中，就石門店追
    加工程款3萬元部分，係約定未含稅金等情（見本院卷第23
    、274頁），已與證人連培添前開證稱內容（即裡造間所有
    工程款均約定為含稅）有所齟齬，則其所為之證述，應非全
    然可信；參以本件被告所未予爭執含稅部分工程款之估價單
    ，其上幾有被告簽名確認之字跡（見本院卷第11、12、15、
    16、20-21、25頁），唯獨系爭估價單上未見被告親自簽認
    之字樣，是依卷內現存證據，實無從令本院達到原告主張為
    真之心證，則原告主張兩造就系爭估價單所示之工程款約定
    含稅，自乏所據，不得採信。
　3.次查，原告僅得證明兩造間約定含稅之工程款為414萬8,800
    元，而被告僅開立工程款發票78萬7,500元等節，已如上述
    ，顯見被告就336萬1,300元工程款部分（414萬8,800元－78
    萬7,500元），未依照兩造間之合意開立發票予原告，核屬
    不完全給付，是原告依前開規定請求被告賠償其因漏開發票
    致原告無法以此進項發票抵扣稅額之損失16萬062元【計算
    式：336萬1,300元－（336萬1,300元/1.05）】，為有理由；
    逾此部分之請求，則不得准許。
　㈡關於原告請求另行裝潢之損失部分：
　1.經查，觀諸兩造所不否認於110年5月27日之錄音譯文顯示：
    「被告：我現在就去敲掉，我也不用管了，反正你們要怎樣
    我奉陪到底…我現在氣一整個湧上，我一邊衝到石門（即系
    爭房屋）去，我見一個就打一個。張舒婷（原告公司會計）
    ：可是你已經做好了，工程款都付給你了，你不能去敲掉我
    們的東西。被告：為什麼不行…我看我東西不順眼把他敲掉
    不行…你有撥尾款20萬元給我嗎？」、「連培添：你現在不
    要那麼衝動。被告：我已經敲了啦…（敲擊聲）。連培添：
    你先冷靜一下…被告：我敲我自己裝潢不行嗎？」等情（見
    本院卷第134-138頁）及證人連培添證稱：當天被告打電話
    給我要確認系爭房屋裝潢款項，我就把手機開擴音轉給公司
    會計張舒婷聽，被告與張舒婷的對話紀錄與上述相同，被告
    也跟我說他已經把裝潢都敲掉了等語（見本院卷第120-123
    頁），另佐以原告所提系爭房屋遭破壞後照片所示，屋內之
    椅子背板有遭拆除、椅面亦有遭敲擊破洞之痕跡（見本院卷
    第31-33頁），可見被告於110年5月27日確因工程款事宜與
    原告心生嫌隙，故有前往系爭房屋處破壞椅面之情形，首堪
    認定。
　2.次查，被告雖辯稱其係因修補椅面瑕疵，始有敲擊椅面之行
    為云云，並提出其與原告公司曹姓設計師間對話紀錄為憑，
    惟細繹該等對話紀錄，曹姓設計師僅有表示系爭房屋天花板
    之維修孔需填補、椅背需貼皮等情（見本院卷第189、193頁
    ），顯見被告對椅面所為拆除背板及敲洞之行為，並非修補
    瑕疵之必要行為，且本件係原告提供基底、被告提供材料所
    為之承攬關係一節，為兩造所不爭執（見本院卷第224、252
    頁），是系爭房屋內之椅子完工後，所有權本歸屬於定作人
    即原告所有，則原告依民法第184條第1項前段之規定，自得
    請求被告給付損壞椅子之賠償。然觀諸原告所提之修繕估價
    單所示，修繕工項包含貓抓皮及苔打板（見本院卷第203頁
    ），而對於被告稱：所謂貓抓皮是沙發，苔打板是在木板上
    貼皮，才能進行後續貼沙發皮工作，兩造所合意的工程內容
    只有椅子木作等語（見本院卷第225頁），並未爭執（見本
    院卷第253頁），顯見原告所進行之椅面修繕方式，係以貼
    沙發皮之方式為之，而非修補破損木作椅子，是原告就此所
    支出之費用，既非兩造所約定之施工範圍，顯已超出回復原
    狀之必要費用，則原告請求被告賠償此部分之損失，即屬無
    據。
　㈢關於原告請求逾期開幕營業之損失部分：　
　1.按當事人主張有利於己之事實者，就其事實有舉證之責任，
    民事訴訟法第277 條前段定有明文。民事訴訟如係由原告主
    張權利者，應先由原告負舉證之責，若原告先不能舉證，以
    證實自己主張之事實為真實，則被告就其抗辯事實即令不能
    舉證，或其所舉證據尚有疵累，亦應駁回原告之請求。次按
    ，損害賠償之債，以有損害之發生及有責任原因之事實，並
    二者之間有相當因果關係為成立要件。故原告所主張損害賠
    償之債，如不合於此項成立要件者，即難謂有損害賠償請求
    權存在。
　2.查雖原告主張系爭房屋原訂於110年6月1日開幕，因修補被
    告損害之裝潢故推遲2個月營業，故請求此段期間之成本損
    失云云，然關於原告維修損害裝潢所需之實際期間及合理期
    間為何，其於本院審理時均未能提出任何資料供本院審酌，
    是原告稱修繕所需期間為2個月一節是否為真，已非無疑，
    再者，我國自110年5月19日起，即因嚴重特殊傳染性肺炎（
    COVID-19）之故，由衛生福利部於該日起至110年7月26日止
    ，因疫情第三級警戒故宣布餐飲業全面禁止在營業場所內餐
    飲之防疫措施（見本院卷第230-245頁衛生福利部公告內容
    ），顯見自110年5月19日起至110年7月26日止，我國餐飲業
    因防疫政策需求，本無開店營業之可能，則縱令原告確因修
    補被告損壞之裝潢，而自110年6月1日起耗時2個月一節為真
    ，然原告於前開施工期間，幾無開店餐飲營業之可能，是其
    稱此段期間因而所支出之成本損失，實與被告損壞裝潢之行
    為，無因果關係存在，揆諸上開見解，原告請求被告賠償其
    逾期開幕營業之損失部分，即屬無據。
  ㈣從而，本件原告得請求被告賠償之金額，以被告未依約開立
    發票，致原告受有無法抵扣稅額之損失16萬062元為限。
四、綜上所述，原告依民法第227條第1項、第226條第1項等法律
    關係，請求被告給付16萬062元，及自起訴狀繕本送達翌日
    即110 年7月9日（見本院卷第39頁送達回證）起至清償日止
    ，按週年利率5 ％計算之利息，為有理由，應予准許；逾此
    部分之請求，則無理由，應予駁回。又本判決所命給付之金
    額未逾50萬元，依民事訴訟法第389 條第1 項第5 款規定，
    應依職權宣告假執行；至原告敗訴部分既經駁回，其假執行
    之聲請失所附麗，應併予駁回。
五、本件事證已臻明確，兩造其餘陳述及所提證據，經審酌後認
    與判決結果不生影響，爰不予逐一論列。
六、訴訟費用負擔之依據：民事訴訟法第79條。 　
中　　華　　民　　國　　111 　年　　5 　　月　　3 　　日
                  民事第二庭    法　官　廖子涵
正本係照原本作成。
如對本判決上訴，須於判決送達後二十日內向本院提出上訴狀。
如委任律師提起上訴者，應一併繳納上訴審裁判費。
中　　華　　民　　國　　111 　年　　5 　　月　　5 　　日
                                書記官  李慧慧